【裁判字號】    95,易,279
【裁判日期】    950227
【裁判案由】    偽造文書
【裁判全文】
臺灣板橋地方法院刑事判決               95年度易字第279號
公  訴  人  臺灣板橋地方法院檢察署檢察官
被      告  甲○○○○NI   .
                      原住臺中.
上列被告因偽造文書案件，經檢察官提起公訴（94年度偵字第19
831 號），被告於準備程序為認罪陳述，經本院合議庭裁定由受
命法官行簡式審判程序，判決如下：
    主  文
甲○○○○NI 共同偽造公印文，處有期徒刑月，如易科罰金，以
佰元折算壹日，緩刑貳年，緩刑期內付保護管束。扣案偽造統一
證號TD00000000號之中華民國外僑居留證壹張（含偽造
之內政部公印文壹枚、甲○○○○NI 相片壹張）、及偽造「ANN 」名
義之外國人工作許可證壹張均沒收。
    事  實
一、甲○○○○NI 原係於民國九十四年九月八日合法來臺工作之印尼
    籍勞工，受僱於不知情之華穗護理之家，從事監護工之工作
    ，詎於九十四年十一月十日棄職逃逸後，為持偽造證件以供
    在臺應徵其他工作及規避警方追緝，竟與真實姓名年籍不詳
    、綽號「阿芳」之成年越南籍女子，共同基於偽造公印文及
    行使偽造特種文書之犯意聯絡，於九十四年十一月十日，在
    台北縣鶯歌鎮某處，約定以新臺幣（下同）四千元之代價，
    向「阿芳」購買黏貼有甲○○○○NI 相片之偽造中華民國外僑居
    留證（下稱居留證）及外國人工作許可證，甲○○○○NI 並旋將
    自己之照片交付「阿芳」，「阿芳」遂於九十四年十一月十
    二日，將貼有甲○○○○NI 照片，記載姓名「ANN 」、年籍資料
    「一九七七年六月三日生、國籍印尼、護照號碼Ｍ四一一六
    二七」、居留證統一證號TD00000000號並蓋有偽造
    之「內政部印」公印文一枚之偽造居留證一張及記載姓名「
    ANN 」、同上年籍資料之偽造外國人工作許可證一張交付甲○
    ○○○NI 持有；嗣於九十四年十一月十三日凌晨零時許，因員
    警在台北縣樹林市○○街六號五樓明園賓館五二九號房實施
    臨檢，甲○○○○NI 為掩飾身分，竟持上開偽造之居留證、外國
    人工作許可證予員警查驗而行使之，足生損害於行政院勞工
    委員會對外勞管理、台北縣政府警察局對所核發外僑居留證
    之正確性及該等居留證、外國人工作許可證名義人「ANN 」
    ，後經員警當場識破，並扣得前開偽造之居留證及外國人工
    作許可證。
二、案經台北縣政府警察局樹林分局報告臺灣板橋地方法院檢察
    署檢察官偵查後起訴。
    理  由
一、訊據被告對前揭犯罪事實迭於警詢、偵查及本院審理中坦承
    不諱，又經員警依前開扣案居留證上所載居留證統一證號「
    TD00000000號」輸入外僑居留資料查詢系統，該等
    居留證號資料錯誤，有外僑居留資料查詢─條件輸入畫面列
    印查詢單一紙在卷可稽 (見偵查卷第二十一頁），而經本院
    依扣案外國人工作許可證上所載護照號碼「Ｍ四一一六二七
    」輸入外勞動態查詢系統，該等護照號碼之查詢條件無查詢
    資料，亦有外勞動態查詢結果瀏覽表在卷可參，是扣案之居
    留證、外國人工作許可證、居留證上之「內政部印」公印文
    堪認均屬偽造無誤。綜上，被告自白應與事實相符，可以採
    信，本件事證明確，被告犯行洵堪認定。
二、按中華民國外僑居留證及外國人工作許可證，具特許外國人
    在我國居住及工作之性質，為特許證之一種，而該居留證上
    有內政部之印文，該等印文係表示公務機關之資格及職務，
    屬印信條例第二條之印信之印文，應為刑法第二百十八條所
    稱之公印文。是核被告交付四千元及其照片向「阿芳」購得
    前揭偽造之居留證、外國人工作證，其後持以行使之所為，
    係犯刑法第二百十六條、第二百十二條之行使偽造特種文書
    罪、同法第二百十八條第一項之偽造公印文罪（僅外僑居留
    證部分）。被告偽造居留證、外國人工作證之低度行為，為
    其後行使之高度行為所吸收，不另論罪。被告與「阿芳」二
    人間，就前開所犯行使偽造居留證、外國人工作證及偽造公
    印文之犯行間，有犯意聯絡及行為分擔，應論以共同正犯。
    又被告就所犯行使偽造特種文書罪與偽造公印文罪二罪間，
    有手段、目的之牽連關係，應依刑法第五十五條之規定，從
    較重之偽造公印文罪處斷（司法院院解字第三○二○號解釋
    及司法院大法官會議釋字第八十二號解釋參照）。公訴人雖
    未敘及被告在居留證上偽造公印文之事實，惟此部分與起訴
    之行使偽造居留證特種文書罪間，具有牽連犯之裁判上一罪
    關係，本院自應併予審究，附此敘明。爰審酌被告之生活狀
    況、知識程度與其犯罪之動機、手段、所生危害，犯罪後坦
    承犯行等一切情狀，量處如主文所示之刑，並諭知如易科罰
    金之折算標準，以示懲儆。另被告前未曾受有期徒刑以上刑
    之宣告，有台灣高等法院被告全國前案紀錄表在卷可參，其
    因一時失慮，偶罹刑典，事後坦承犯行，深具悔意，經此刑
    之宣告後，應知警惕而無再犯之虞，本院因認暫不執行其刑
    為當，予以宣告緩刑二年，並諭知緩刑期內付保護管束，又
    被告為印尼籍，建請依保安處分執行法第七十四條之一第一
    項規定，其保護管束以驅逐出境代之，附此敘明。
三、扣案偽造統一證號TD00000000號之中華民國外僑居
    留證一張（含偽造之內政部公印文一枚、甲○○○○NI 相片一張
    ）、及偽造「ANN 」名義之外國人工作許可證一張，為被告
    所有供本件犯罪所用之物，業據被告供明在卷，爰依刑法第
    三十八條第一項第二款規定沒收，至居留證上偽造之公印文
    一枚及被告之相片一張即毋庸重複諭知沒收。
據上論斷，應依刑事訴訟法第二百九十九條第一項前段、第二百
七十三條之一第一項，刑法第二十八條、第二百十六條、第二百
十二條、第二百十八條第一項、第五十五條、第四十一條第一項
前段、第七十四條第一款、第九十三條第一項、第二百十九條，
罰金罰鍰提高標準條例第一條前段、第二條，保安處分執行法第
七十四條之一第一項，判決如主文。
本案經檢察官徐名駒到庭執行職務
中    華    民    國   95  年   2  月   27   日
                  臺灣板橋地方法院刑事第四庭
                        法  官  陳明偉
右正本證明與原本無異。
如不服本判決，應於判決送達後十日內向本院提出上訴狀。
                        書記官  陳慧儷
中    華    民    國    95  年   3  月   3   日
附錄論罪法條：
中華民國刑法第二百十六條、第二百十二條、第二百十八條
中華民國刑法第二百一十六條 (行使偽造變造或登載不實之文書
罪)
行使第二百十條至第二百十五條之文書者，依偽造、變造文書或
登載不實事項或使登載不實事項之規定處斷。
中華民國刑法第二百一十二條
(偽造變造特種文書罪)
偽造、變造護照、旅券、免許證、特許證及關於品行、能力服務
或其他相類之證書、介紹書，足以生損害於公眾或他人者，處一
年以下有期徒刑、拘役或三百元以下罰金。
中華民國刑法第二百一十八條
(偽造盜用公印或公印文罪)
偽造公印或公印文者，處五年以下有期徒刑。
盜用公印或公印文足以生損害於公眾或他人者，亦同。


司法院資訊處製作；財團法人民間司法改革基金會備份。
